臺灣板橋地方法院交通事件裁定　　　 100年度交聲字第2360號
原處分機關　交通部公路總局臺北區監理所
異　議　人
即受處分人　高霖萬
上列異議人即受處分人因違反道路交通管理處罰條例案件，對於
交通部公路總局臺北區監理所中華民國100 年7 月6 日所為之北
監營裁字第裁40-A1A148412號處分，聲明異議，本院裁定如下：
    主  文
異議駁回。
    理  由
一、原處分意旨略以：異議人即受處分人高霖萬於民國100 年4
    月24日15時許，駕駛車牌號碼180-EH號營業一般小客車（下
    稱本件車輛），於臺北市○○區○○街82巷2 弄前，因有「
    倒車時不注意其他車輛或行人」之違規行為，經臺北市政府
    警察局交通警察大隊事故處理組警員掣單舉發，嗣經原處分
    機關查證屬實，爰依道路交通管理處罰條例第50條第2 款之
    規定，裁處受處分人罰鍰新臺幣（下同）600 元等語。
二、異議意旨略以：案發當時老太太巫張月香與其印尼看護Supa
    tni 走過來，當時異議人正在倒車，倒車雷達發出聲音，其
    馬上停車查看，看到巫張月香跌倒，其馬上扶起巫張月香並
    問有無受傷，巫張月香回答沒有事。如果真如筆錄上寫的，
    撞到Supatni 的腰，為何其下車詢問時對方沒有說明，到萬
    芳醫院檢查時也都沒有傷，為此提出聲明異議，請求撤銷原
    處分云云。
三、按汽車倒車時，應顯示倒車燈光或手勢後，謹慎緩慢後倒，
    並應注意其他車輛及行人，道路交通安全規則第110 條第2
    款定有明文。又汽車駕駛人倒車時，不注意其他車輛或行人
    者，處600 元以上1,200 元以下罰鍰，道路交通管理處罰條
    例第50條第2 款亦有明定。
四、經查：
  (一)異議人於上揭時、地駕駛本件車輛，因有「倒車時不注意其
    他車輛或行人」之違規行為，經舉發單位警員掣單舉發，嗣
    經原處分機關查證屬實，依道路交通管理處罰條例第50條第
    2 款之規定，裁處受處分人罰鍰600 元等情，有舉發單位10
    0 年5 月18日北市警交大字第A1A148412 號舉發違反道路交
    通管理事件通知單、原處分機關100 年7 月6 日北監營裁字
    第裁40-A1A148412號違反道路交通管理事件裁決書等件在卷
    可稽，而異議人對其於上開時、地駕駛本件車輛於倒車時，
    察覺巫張月香倒地且手肘受有擦傷之情，亦不爭執，此部分
    舉發事實堪先認定。
  (二)道路交通安全規則第110 條第2 款規定「汽車倒車時，應顯
    示倒車燈光或手勢後，謹慎緩慢後倒，並應注意其他車輛及
    行人」，乃因倒車為非屬常態之駕駛行為，故特別規定加強
    汽車駕駛人倒車時之注意義務，即倒車之一方必須百分之百
    確認後方無人、車時，始可倒車，以防免於倒車時撞擊車輛
    後方通行之人、車，而肇致車禍之發生。本件異議人於倒車
    時撞擊車輛後方行人即Supatni 與巫張月香而肇事之情，有
    舉發單位北市警交大事字第10031242100 號函、道路交通事
    故現場圖、道路交通事故補充資料表、臺灣臺北地方法院檢
    察署檢察官100 年度偵字第9638號聲請簡易判決處刑書、臺
    灣臺北地方法院100 年度店交簡字第215 號刑事簡易判決書
    等件附卷可參；又依卷附舉發單位道路交通事故初步分析研
    判表所示肇因研判，肇事原因為「180-EH號計程車（即本件
    車輛）：倒車時未注意其他行人」，顯見異議人於肇事前並
    未確實注意其所駕駛之本件車輛後方有無人、車通行，是綜
    合上開事證，足認異議人本件違規情節，已甚昭然。異議人
    雖以前詞置辯，惟肇事結果導致行人受傷與否或傷勢程度為
    何，僅係異議人因本件交通事故應否負擔民事賠償責任或刑
    事過失傷害罪責之問題，不得倒果為因，以其駕駛本件車輛
    倒車未造成行人受傷或行人未受嚴重之傷勢，即予反推異議
    人無倒車時未注意後方人車之違規情事，故異議人此部分辯
    詞，仍無從卸免本件應負之行政違規責任，不足為採。
五、綜上所述，原處分機關以異議人有「倒車時不注意其他車輛
    或行人」之違規事實，依道路交通管理處罰條例第50第2款
    規定，裁處異議人罰鍰600 元，核無不當，本件聲明異議為
    無理由，應予駁回。
據上論斷，應依道路交通管理處罰條例第87條第2 項，道路交通
事件處理辦法第18條，裁定如主文。
中    華    民    國   100    年    8     月    19    日
                  交通法庭  法  官  李俊彥
上列正本證明與原本無異。
如不服本裁定，應於裁定送達後5 日內敘明抗告理由，向本院提
出抗告狀。
                            書記官  林文達
中    華    民    國   100    年    8     月    19    日